臺灣臺北地方法院刑事判決　　　　　　　96年度易字第740號
公　訴　人　臺灣臺北地方法院檢察署檢察官
被　　　告　辛○○
上列被告因詐欺案件，經檢察官提起公訴（九十六年度偵字第一
四七七號），本院判決如下：
    主  文
辛○○無罪。
    理  由
一、公訴意旨略以：被告辛○○明知無正當理由徵求他人提供金
    融帳戶之存摺（或帳號）、提款卡及密碼者，極有可能利用
    該等帳戶為與財產有關之犯罪工具，而可預見金融帳戶被他
    人利用以遂行其等為詐欺犯罪，竟仍容任所提供之金融帳戶
    可能被利用，造成詐欺取財結果之發生，而基於幫助他人實
    施詐欺取財犯罪不確定故意之概括犯意，於民國九十四年七
    月中旬，將其在中華郵政股份有限公司（下稱中華郵政公司
    ）和美郵局所開立帳號0000000000000—九號
    帳戶之金融卡及其申設之臺灣大哥大股份有限公司（下稱臺
    灣大哥大公司，設臺北市○○區○○路二段一七二之一號十
    三樓之一）行動電話門號0000000000號（起訴書
    誤載為0000000000號）之ＳＩＭ卡，郵寄給丙○○（業經臺灣高等法院以九十六年度上訴字第三四○號判決
    有期徒刑二年確定），並提供該金融卡密碼，復於九十四年
    （起訴書誤載為九十五年）七月底，以電話告知其所有之萬
    泰商業銀行股份有限公司（下稱萬泰商業銀行）現金卡帳號
    000000000000號（起訴書誤載為000000
    000000號）予丙○○，提供丙○○、己○○（業經臺
    灣桃園地方法院以九十六年訴字一八七號判決無罪）二人，
    做為自九十四年七月三十日起至同年八月六日止，下列犯罪
    行為之用：（一）丙○○在電腦網路上搜尋得知林叔穎（原
    名林佩螢，起訴書誤載為乙○○，業於九十五年八月二日更
    名為林叔穎）於雅虎奇摩拍賣網頁留言欲購買行動電話，乃
    於九十四年七月三十日上午十時許，以被告所申辦之行動電
    話0000000000門號與林叔穎聯絡，自稱為「林欣
    穎」，並表示其朋友有林叔穎需要之行動電話三支，可低價
    出售，並要求林叔穎儘快匯款，林叔穎不疑有詐，旋於同日
    上午十二時許及同年八月一日上午八時五十二分，依丙○○
    指示分別以自動櫃員機轉帳方式，匯款新臺幣（下同）一萬
    三千元、六千元至被告所有之上開萬泰商業銀行帳戶內，再
    由被告領取該款，以黑貓宅急便，寄至丙○○住處，然事後
    林叔穎並未收到該三支行動電話，始知受騙。（二）丙○○
    復以上揭方式得知庚○○欲購買行動電話，乃以同一手法於
    九十四年八月六日上午十二時許與庚○○聯絡，要求庚○○
    儘快匯款一萬五千元，庚○○不疑有他，旋於同日下午六時
    三十六分，依丙○○指示將款項以自動櫃員機轉帳方式匯入
    上開被告中華郵政公司和美郵局帳戶內，然事後庚○○並未
    收到該行動電話，始知受騙。（三）丙○○又以同上方式得
    知甲○○欲購買行動電話，乃以同上手法於九十四年八月六
    日下午三時許與甲○○聯絡，要求甲○○儘快匯款七千五百
    元，甲○○信以為真，旋於同日下午四時三十分，請友人依
    丙○○指示將款項以自動櫃員機轉帳方式匯入前開被告中華
    郵政公司和美郵局帳戶內，然事後甲○○並未收到該行動電
    話，始知受騙。（四）丙○○再以上揭方式得知丁○○欲購
    買行動電話，乃以相同手法於九十四年八月六日下午三時許
    與丁○○聯絡，要求丁○○儘快匯款六千一百元，丁○○不
    疑有他，旋於同年月八日下午三時四十三分，依丙○○指示
    將款項以自動櫃員機轉帳方式匯入前開被告中華郵政公司和
    美郵局帳戶內，然事後丁○○並未收到該行動電話，始知受
    騙。（五）丙○○另於九十四年八月四日晚間十一時前某日
    時，以電腦連線至雅虎奇摩拍賣網站上，並以ＳＨＥＥ○二
    一四帳號在上開網站上刊登起標價五千元、直購價七千元拍
    賣其所有三星牌Ｅ八○八型號行動電話之訊息，嗣戊○○在
    網頁上留言表示願以五千元承買，丙○○遂於同年月六日下
    午二時五十分，以0000000000號行動電話與戊○○聯絡，誆稱其為「林小姐」，並表明願意出售該行動電話
    ，致戊○○信以為真，而依丙○○（起訴書誤載為柳佳）指
    示於同年月六日下午三時八分以自動櫃員機轉方式，將款項
    匯入前開被告中華郵政公司和美郵局帳戶內，然戊○○並未
    收到前揭行動電話，方知受騙。因認被告涉犯刑法第三十條
    、第三百三十九條第一項之幫助連續詐欺取財罪嫌云云。
二、按犯罪事實應依證據認定之，無證據不得認定犯罪事實；不
    能證明被告犯罪或其行為不罰者，應諭知無罪之判決，刑事
    訴訟法第一百五十四條第二項、第三百零一條第一項分別定
    有明文。次按事實之認定，應憑證據，如未能發現相當證據
    ，或證據不足以證明，自不能以推測或擬制之方法，以為裁
    判之基礎；又認定犯罪事實所憑之證據，雖不以直接證據為
    限，間接證據亦包括在內，然而無論直接或間接證據，其為
    訴訟上之證明，須於通常一般之人不致有所懷疑，而得確信
    其為真實之程度者，始得據為有罪之認定；再認定不利於被
    告之事實，須依積極證據，苟積極證據不足為不利於被告事
    實之認定時，即應為有利於被告之認定，更不必有何有利之
    證據，最高法院四十年臺上字第八六號、七十六年臺上字第
    四九八六號及三十年上字第八一六號分別著有判例意旨可資
    參照。況刑事訴訟法第一百六十一條第一項亦規定，檢察官
    就被告犯罪事實，應負舉證責任，並指出證明之方法，是檢
    察官對於起訴之犯罪事實，應負提出證據及說服之實質舉證
    責任，倘其所提出之證據，不足為被告有罪之積極證明，或
    其指出證明之方法，無從說服法院以形成被告有罪之心證，
    基於無罪推定之原則，自應為被告無罪判決之諭知，最高法
    院九十二年度臺上字第一二八號著有判例意旨可資參照。又
    按刑法第三十條之幫助犯，係以與正犯有共同之認識而幫助
    實施為要件，若於正犯之犯罪無共同之認識者，即不能謂有
    共犯之關係。故刑法上幫助之行為，須有幫助他人犯罪之意
    思，如無此種故意，基於其他原因，以助成他人犯罪之結果
    ，尚難以幫助論。若幫助之人，誤信為正當行為，並無違法
    之認識，則其行為縱予正犯以助力，尚難遽令負幫助之罪責
    ，最高法院十八年度上字第二八七號、二十年度上字第一○
    二二號、二十年度上字第一八二八號分別著有判例意旨可資
    參照。
三、本件公訴人認被告涉有幫助連續詐欺取財罪嫌，無非係以被
    告之供述、告訴人戊○○之指述、被害人林叔穎、庚○○、
    甲○○及丁○○之供述、證人丙○○之供述及郵政存簿儲金
    立帳申請書、客戶歷史交易清單、第一商業銀行存款相關服
    務性業務申請書暨約定書、第一商業銀行存款明細分類帳、
    萬泰商業銀行小額循環信用貸款簡易申請書（自動貸款機專
    用）、萬泰商業銀行客戶交易明細表、行動電話門號000
    0000000號、0000000000號、00000
    00000號之通聯調閱查詢單、被害人林叔穎提出之00
    00000000號行動電話翻拍照片、中國信託商業銀行
    股份有限公司交易明細表、中華郵政公司自動櫃員機儲戶交
    易明細表、雅虎奇摩拍賣網站拍賣資料、被害人庚○○提出
    之郵政存簿儲金簿封面、被害人甲○○提出之國泰世華銀行
    城東簡易分行黃淑惠帳戶活期儲蓄存款存摺、雅虎奇摩拍賣
    網站拍賣資料、被害人丁○○提出之中華郵政公司自動櫃員
    機儲戶交易明細表、告訴人戊○○提出之行動電話翻拍照片
    、臺灣大哥大公司通話明細表、國泰世華銀行自動櫃員機交
    易明細表、國泰世華銀行天母分行曾雅琪帳戶活期儲蓄存款
    （證券戶）存摺、被告提出之第一銀行和美分行被告帳戶活
    期儲蓄存款存摺、萬泰銀行金融卡（以上均影本）等件為其
    論據。
四、訊據被告固坦承於前揭時間、地點，有將其所申辦之上開中
    華郵政公司和美郵局帳戶之金融卡、臺灣大哥大公司行動電
    話門號之ＳＩＭ卡以郵寄方式交付予丙○○，並提供該金融
    卡密碼及上開萬泰商業銀行現金卡帳戶號碼予丙○○之事實
    ，惟堅詞否認有何幫助連續詐欺取財犯行，辯稱：伊於九十
    四年六月初時，以手機交友方式認識丙○○，丙○○於同年
    七月中旬時，向伊佯稱其友人欲返還借款，但因其並無銀行
    帳戶可供匯款，故希望伊能提供帳號借其使用，迨其友人將
    款項匯入後，再以郵寄方式將上開款項寄至其住處，伊不疑
    有他，乃提供上開萬泰商業銀行現金卡帳號予丙○○，並在
    上開款項匯入伊萬泰商業銀行現金卡帳戶後，旋將之提領郵
    寄至丙○○住處。嗣丙○○又在電話中向伊表示因其證件均
    在其父母處，因此無法申辦提款卡，造成生活上極為不便，
    希望伊能提供提款卡供其使用，且因伊當時在高雄服役，丙○○住在臺北，兩人相隔兩地，為節省電話費，其建議以「
    網內互打」方式撥打電話較為經濟，進而央求伊申辦同家電
    信業者之門號供其使用，並將該行動電話門號之ＳＩＭ卡連
    同前開提款卡郵寄至其臺北住所，伊乃將上開中華郵政公司
    和美郵局之金融卡及臺灣大哥大行動電話門號之ＳＩＭ卡郵
    寄予丙○○使用。迄同年八月下旬，伊前往中華郵政公司和
    美郵局補登存摺時，發現該帳戶內原屬伊所有之一萬餘元之
    薪資匯款已遭丙○○提領，且該帳戶已被列為警示帳戶，始
    覺有異而主動報警處理，伊亦屬本案詐欺罪之被害人，並無
    幫助詐欺取財之故意等語。
五、經查：
（一）按被告以外之人於審判外之言詞或書面陳述，除法律有規
      定者外，不得作為證據。被告以外之人於審判外之陳述，
      雖不符前四條之規定，而經當事人於審判程序同意做為證
      據，法院審酌該言詞陳述或書面陳述作成時之情況，認為
      適當者，亦得為證據。當事人、代理人或辯護人於法院調
      查證據時，知有刑事訴訟法第一百五十九條第一項不得為
      證據之情形，而未於言詞辯論終結前聲明異議者，視為有
      前項之同意，刑事訴訟法第一百五十九條第一項、第一百
      五十九條之五分別定有明文。查，本院認定事實所憑之證
      據，部分屬傳聞證據，惟檢察官及被告均未於本院言詞辯
      論終結前聲明異議，本院審酌該等言詞或書面陳述作成之
      情況，並無非出於任意性或不正取供，或違法或不當情事
      ，且客觀上亦無不可信之情況，堪認為適當，依刑事訴訟
      法第一百五十九條之五第二項規定，均得作為證據，先予
      敘明。
（二）被告於九十四年七月中旬某日，將其在中華郵政公司和美
      郵局所開立帳號0000000000000—九號帳戶
      之金融卡及其申設之臺灣大哥大公司行動電話門號000
      0000000號之ＳＩＭ卡郵寄給證人丙○○，並提供
      該金融卡密碼，復於九十四年七月底，以電話告知其所有
      之萬泰商業銀行現金卡帳號000000000000號
      予證人丙○○之事實，業據被告於警詢、偵查及本院審理
      時坦承不諱，復經證人丙○○於本院九十六年六月五日審
      判期日中到庭證述屬實，並有郵政存簿儲金立帳申請書影
      本及萬泰商業銀行小額循環信用貸款簡易申請書（自動貸
      款機專用）影本各一份在卷可佐，應堪認定。
（三）證人丙○○在電腦網路上以搜尋或設置拍賣網頁之方式，
      得知被害人林叔穎、庚○○、甲○○、丁○○及告訴人戊○○於雅虎奇摩拍賣網頁留言欲購買行動電話，乃於上開
      時間，以被告所申辦之行動電話0000000000門
      號，分別與被害人林叔穎、庚○○、甲○○、丁○○及告
      訴人聯絡，表示可低價出售被害人林叔穎、庚○○、甲○○、丁○○所需之行動電話，並要求被害人林叔穎、庚○○、甲○○、丁○○儘快匯款，致使被害人林叔穎陷於錯
      誤，依證人丙○○指示分別以自動櫃員機轉帳方式，匯款
      一萬三千元、六千元至被告所有之上開萬泰商業銀行帳戶
      內，再由被告領取該款後，以黑貓宅急便郵寄至證人丙○○住處，致被害人庚○○、甲○○、丁○○及告訴人亦陷
      於錯誤，依證人丙○○指示，分別自行或委由友人以自動
      櫃員機轉帳方式，匯款一萬五千元、七千五百元、六千一
      百元及五千元至上開被告中華郵政公司和美郵局帳戶內，
      然事後被害人林叔穎、庚○○、甲○○、丁○○及告訴人
      均未收到證人丙○○出售之行動電話等事實，亦據被害人
      林叔穎、庚○○、甲○○及丁○○於警詢時指訴綦詳，復
      經告訴人、證人丙○○於本院前開審判期日中證述明確，
      並有郵政存簿儲金立帳申請書、客戶歷史交易清單、萬泰
      商業銀行小額循環信用貸款簡易申請書（自動貸款機專用
      ）、萬泰商業銀行客戶交易明細表、行動電話門號000
      0000000號、0000000000號、0000
      000000號之通聯調閱查詢單、被害人林叔穎提出之
      0000000000號行動電話翻拍照片、中國信託商
      業銀行股份有限公司交易明細表、中華郵政公司自動櫃員
      機儲戶交易明細表、雅虎奇摩拍賣網站拍賣資料、被害人
      庚○○提出之郵政存簿儲金簿封面、被害人甲○○提出之
      國泰世華銀行城東簡易分行黃淑惠帳戶活期儲蓄存款存摺
      、雅虎奇摩拍賣網站拍賣資料、被害人丁○○提出之中華
      郵政公司自動櫃員機儲戶交易明細表、告訴人戊○○提出
      之行動電話翻拍照片、臺灣大哥大公司通話明細表、國泰
      世華銀行自動櫃員機交易明細表、國泰世華銀行天母分行
      曾雅琪帳戶活期儲蓄存款（證券戶）存摺、被告提出之第
      一銀行和美分行被告帳戶活期儲蓄存款存摺、萬泰銀行金
      融卡（以上均影本）等件在卷可憑。
（四）被告辯稱丙○○向伊佯稱其友人欲返還借款，但因其並無
      銀行帳戶可供匯款，故希望伊能提供帳號借其使用，並希
      望伊能提供提款卡供其使用，且央求伊申辦同家電信業者
      之門號供其使用，伊才提供上開萬泰商業銀行現金卡帳號
      予丙○○，並將匯入伊萬泰商業銀行現金卡帳戶內之款項
      提領後郵寄至丙○○住處，且將上開中華郵政公司和美郵
      局之金融卡及臺灣大哥大行動電話門號之ＳＩＭ卡亦郵寄
      予丙○○使用。伊中華郵政公司和美郵局帳戶內原屬伊所
      有之一萬餘元之薪資匯款亦遭丙○○提領等情，業經證人
      丙○○於本院前開審判期日中到庭結證稱：伊透過電話交
      友認識被告後一、二個月，告訴被告伊朋友要還伊錢，伊
      沒有帳戶，請被告借伊帳戶卡片等資料，被告沒有懷疑伊
      拿這些帳戶要做什麼用，就借伊萬泰銀行帳戶，並用宅急
      便的方式，交付伊郵局帳戶的金融卡、行動電話門號ＳＩ
      Ｍ卡，被告並不知道伊在從事詐欺取財行為，半年後，被
      告的帳戶被凍結，被告有向伊要回帳戶等語明確。又觀諸
      被告上開中華郵政公司和美郵局客戶歷史交易清單所載，
      被告申請開立之上開中華郵政公司和美郵局帳戶自開戶起
      迄至九十四年八月底止，每月月初幾乎都有委發款項入帳
      ，且於九十四年八月五日確有一萬零六百六十元之委發款
      項入帳，並於當日旋遭以卡片提款方式提領一空，是被告
      前開辯稱其不知證人丙○○之詐騙行為，伊亦為本案詐欺
      之被害人等語，尚非虛妄，應堪採信。本案被告對個人資
      料如行動電話門號、中華郵政公司和美郵局帳戶金融卡及
      提款密碼等，雖未能善盡保護管理之責，容有輕率之處，
      導致證人丙○○利用其萬泰商業銀行現金卡帳戶帳號、臺
      灣大哥大公司行動電話門號0000000000號之Ｓ
      ＩＭ卡、中華郵政公司和美郵局帳戶金融卡及密碼實施詐
      欺取財犯行，導致被害人庚○○、甲○○、丁○○及告訴
      人受騙損失金錢，然尚難逕以認定被告主觀上有幫助證人
      丙○○實行詐欺取財之犯意。
六、綜上所述，公訴人所提出之證據並無法證明被告有何幫助詐
    欺取財犯行，此外，復查無其他積極證據，足資認定被告確
    有公訴人所指之犯行，揆諸首揭規定及說明，本案既不能證
    明被告犯罪，自應為被告無罪判決之諭知。
據上論斷，應依刑事訴訟法第三百零一條第一項，判決如主文。
本案經檢察官陳清茂到庭執行職務
中　　華　　民　　國　九十六　年　  六　　月　二十六　日
                  臺灣臺北地方法院刑事第一庭
                      審判長法　官　陳興邦
                      　　  法　官  劉素如
                            法　官  雷淑雯
以上正本證明與原本無異。
如不服本判決，應於判決送達後十日內，向本院提出上訴狀。
中　　華　　民　　國　九十六　年　  六　　月　二十六　日
　　　　　　　　　　　　　  書記官　陳弘文
